最高法院刑事判決　　　　　　九十四年度台上字第三八七二號
　　上　訴　人　甲○○
　　　　　　　　　　　　28之.
　　　　　　　　乙○○
　　　　　　　　　　　　42巷.
上列上訴人等因違反毒品危害防制條例案件，不服台灣高等法院
中華民國九十四年四月二十八日第二審更審判決（九十三年度重
上更(三)字第一一二號，起訴案號：台灣宜蘭地方法院檢察署九十
一年度偵字第二二七號），提起上訴，本院判決如下：
    主  文
原判決撤銷，發回台灣高等法院。
    理  由
本件原判決撤銷第一審之科刑判決，改判仍依想像競合犯從一重
論處上訴人甲○○、乙○○共同運輸第一級毒品罪刑（均處無期
徒刑，褫奪公權終身），固非無見。
惟查：一、「法院就被告本人之案件調查共同被告時，該共同被
告準用有關證人之規定。」、「法院依職權傳喚之證人或鑑定人
，經審判長訊問後，當事人、代理人或辯護人得詰問之，其詰問
之次序由審判長定之。」刑事訴訟法第二百八十七條之二、第一
百六十六條之六分別定有明文。上訴人二人於原審均辯稱：其不
知上開由乙○○接駁之袋內置有毒品海洛因云云。原判決依據甲
○○於偵查中供稱：「阿彬在柬埔寨時說，漁船出海的油錢及吃
住等有關開銷由他們負責，每件海洛因我們（新台幣，下同）二
萬元，我們覺得不划算，要求每人各得四十萬元，阿彬表示如果
走私成功錢不是問題」，及於第一審陳稱：「本來他們說成功後
每塊海洛因二萬元，我說錢不夠故我說每人四十萬元」、「在船
碰頭時，阿彬跟我說有海洛因與子彈，我問他要交給誰，他說有
人會與我聯絡，他說一塊海洛因磚二萬元代價，四十萬元是我們
自己算的」等語，並以乙○○於偵查中供承：「在出海的三、四
天前，甲○○有向我表示要走私毒品，我開始準備出海漁船的油
料及相關物品，……在越南外海有一個台灣人開船來，將毒品交
給我，我再交給甲○○，毒品及子彈是放在一個長型的旅行袋，
毒品用錫箔紙包裝，……回程時甲○○有告訴我，每人可各得四
十萬元」、「阿彬離去後，甲○○告訴我私運物品除海洛因外，
另有制式子彈二○○發包裝於其中，我有同意將毒品及子彈一起
走私回台灣」及於第一審供稱：「到外海時，有一個人是台灣人
，他丟一包東西過來，我接住，拿給甲○○，我知道裡面是毒品
，……甲○○也跟我說裡面有二○○發子彈及毒品」各等語，資
以認定上訴人二人對於所接駁之物係屬第一級毒品海洛因與子彈
，均已於接駁地點有充分認識。上開甲○○所供「我們」（似指
其與乙○○二人）就走私毒品海洛因之代價與「阿彬」討價還價
部分，及乙○○所稱甲○○知情其接駁之旅行袋內「有毒品及二
○○發子彈」部分，均涉及以共同被告不利於己之陳述，作為其
他共同被告論罪之證據。而依原審民國（下同）九十四年三月二
十九日上午審判筆錄之記載，原審僅於審判期日由審判長訊問上
訴人二人：「被告二人對於本案中你們相互間所提出關於人證、
物證、事證及所提書證是否均願意互為證詞、證據？」經上訴人
二人答稱：「同意，沒有意見」，乃命具結於結文（見原審更三
卷二第一一三、一一四頁），究竟其所謂上訴人二人「本案中相
互間所提出關於人證、物證、事證及所提書證」所指之具體項目
及內容各為何？可否將上述共同被告之陳述涵蓋在內？又何以毋
庸予上訴人或辯護人對該其他共同被告所提出之「證詞、證據」
行證人詰問之機會？俱非明瞭，難謂已就前開共同被告之供述，
依法踐行證人之調查程序，是原判決此部分所為採證認事，自難
認適法。二、上訴人乙○○於本院第二次發回原審更為審理之更
審程序中，固係委任林清源律師為辯護人，於原審第三次更審程
序，所委任辯護人則為王聰明律師，並非林清源律師，有卷內委
任狀可稽（見原審更二卷第四十五頁，更三卷一第四十五頁）；
原判決當事人欄原記載該上訴人之選任辯護人為林清源律師，並
未將其委任之王聰明律師列載為選任辯護人，復於理由載稱：「
被告乙○○及其選任辯護人辯稱：選任辯護人於本院更二審時
辯稱……云云。於本院審判程序中，該選任辯護人又於本院辯
稱：……云云」（見原判決第五頁），雖原審嗣於九十四年五月
二十七日另以裁定將其判決當事人欄之上述誤載予以更正，但上
開理由說明仍將該上訴人於原審更二審及更三審委任辯護人之辯
護意旨，誤認為係同一辯護人，前後所為之辯護，與卷內訴訟資
料不符。又原判決事實欄記載上訴人二人駕駛「金震發六六號」
漁船申報出港，與乘坐漁船之「阿彬」及「阿富」在指定地點會
合後「由乙○○於船首接駁用其二人所有旅行袋包裝之物品一包
交予甲○○」等情，其理由第二項之(十)卻載稱：乙○○當時係拿
到一旅行袋轉交「陳東明」及「陳東明」拿到後將之打開云云，
似將「甲○○」之姓名誤載為「陳東明」，致前後不一，均有可
議。以上或為上訴意旨所指摘，或為本院得依職權調查之事項，
應認原判決仍有撤銷發回更審之原因。
據上論結，應依刑事訴訟法第三百九十七條、第四百零一條，判
決如主文。
中　　華　　民　　國　九十四　年　　七　　月　二十一　日
                      最高法院刑事第八庭
                          審判長法官  呂　潮　澤
                                法官  吳　昆　仁
                                法官  孫　增　同
                                法官  趙　文　淵
                                法官  林　秀　夫
      本件正本證明與原本無異
                                      書  記  官
中　　華　　民　　國　九十四　年　　七　　月　二十六　日
                                                      Ｔ
